【裁判字號】    89,上易,489
【裁判日期】    890308
【裁判案由】    竊佔
【裁判全文】
臺灣高等法院刑事判決                            八十九年度上易字第四八九號
    上  訴  人
    即  被  告  乙○○
右上訴人因竊佔案件，不服臺灣臺北地方法院八十八年度易字第二三二七號，中華民
國八十八年十二月廿九日第一審判決（起訴案號：臺灣臺北地方法院檢察署八十八年
度偵字第九一０一號），提起上訴，本院判決如左：
    主      文
上訴駁回。
    事      實
一、乙○○係台北市○○路○段一０一巷九三弄六七號二層房屋之住戶，其與隔壁同
    為二層之雙併建物門牌號碼為同弄六九號之所有權人甲○○在民國七十五年間取
    得使用執照後，共同委託乙○○之兄即鄭福生承包水電部分工程，甲○○即將該
    六九號房屋鑰匙置於大門外之電錶箱內以利鄭福生進出，鄭福生因用水部分之申
    請手續未完成，遂將該房屋鑰匙交付乙○○保管，乙○○見甲○○數年來均未過
    問該房屋之事，竟意圖為自己不法之利益，趁甲○○不覺，於八十六年八、九月
    間，先將該六九號房屋大門之鎖及鑰匙更換，並將該六九號房屋二層部分分租二
    學生使用，並於一層、夾層堆置成衣、布料、傢俱等雜物，私自裝設冷氣、接通
    水管，復將一層之廚房、餐廳隔間，另於八十八年二月間將隔間之廚房出租與他
    人使用，竊佔甲○○所有之如附圖所示之該六九號一層、二層及夾屋房屋面積計
    一百四十一平方公尺，及該房屋坐落之台北市○○區○○段一小段二四五地號土
    地面積一百九十六．八一平方公尺。迄八十八年三月二十八日甲○○返回該六九
    號房屋，以該屋原有配置之鑰匙無法開啟大門時，始悉上情。
二、案經告訴人甲○○訴由台北市政府警察局文山第二分局報請台灣台北地方法院檢
    察官偵查起訴。
    理      由
一、訊據上訴人即被告乙○○固不否認於右揭時地出租使用並堆置衣料雜物於系爭六
    九號如附圖所示房屋之事實，惟辯稱：伊無不法利益意圖，自七十五年至八十五
    年間六九號房子沒有裝修，因發生颱風，屋頂滲水到伊六七號房屋，八十六年間
    又遭小偷，故將房屋出租，收取的房租拿來維修，告訴人庭呈之鑰匙即為其兄交
    付之鑰匙，伊並未更換，且伊不知如何與告訴人連絡云云。經查：
（一）告訴人甲○○所有之系爭六九號一層、二層及夾層房屋於七十五年間取得使用
      執照後，與被告乙○○共同委託被告乙○○之兄即鄭福生裝設水電工程事宜，
      為被告乙○○所自承，核與告訴人所述相符，並有卷附土地暨建築改良物所有
      權狀、登記謄本、台北市政府工務局建築管理處八十八年十月十五日北市工建
      秘字第八八六九三六二七００號函附七三建一一０四號建照執照、七五使０七
      八六號使用執照資料，及證人鄭福生於偵查中證述：「民國七十五、七十六年
      間，我弟弟和告訴人的先生周先生合意請營造商來建造一棟房屋，當時我是負
      責水電的裝設工作」等語（參見偵查卷第三八頁背面八十八年七月七日筆錄）
      可考。
（二）又查，證人鄭福生雖於偵訊時證稱：「電的部分已經完成，但水的部分尚在申
      請中，可是，因為正逢颱風告訴人辛亥路四段家中淹水，因而告訴人的連絡資
      料都滅失了，我不知如何連絡周先生，又有其他工程要做，所以就把告訴人家
      大門的鑰匙交給我弟弟，並交待我弟弟，如果周先生有來，應把鑰匙交給周先
      生，．．．我並沒有告訴我弟弟可以使用告訴人的房子．．．我有告訴我弟弟
      ，如果周先生要我把放在他屋內的工具，我會隨時把它搬走」等語（參見偵查
      卷第三九頁八十八年七月七日筆錄），亦即其雖陳稱因告訴人所有系爭房屋因
      颱風淹水，聯絡資料因而滅失，無從聯絡告訴人；然縱該六九號房屋確曾淹水
      ，何以鄭福生將告訴人連絡資料置於承包水電之空屋內，而非置於鄭福生居家
      處所？此部分證詞已非無疑；其後鄭福生果於原審審理時另改稱：「七十六年
      之事，已有電力，剩下水部分，辦手續中，我有通知他們（告訴人甲○○及其
      夫周春江）去辦手續，我領六次工程款，皆去他家領取，每次是我按對講機請
      他們開門」，核與證人周春江於原審證稱：「鄭福生知我的家，我們沒搬家。
      他去我家共六次（領工款）」等語（參見原審卷第三三頁背面八十八年九月二
      十九日訊問筆錄），足徵鄭福生確曾親自至告訴人住處六次領取工程款，當知
      如何與告訴人連繫，其前所述因颱風淹水不知如何與告訴人連絡云云，自非可
      信。
（三）復查，證人即鎖匠陳俊明於原審證稱：伊於七十六年間有為台北市○○路○段
      一０一巷九三弄六九號住戶做大門的鎖，是剛蓋好的房屋；經檢視原審提示告
      訴人庭呈拆換之鎖及扁型黑柄鑰匙後，即證稱：伊沒見過提示的大鎖，該大鎖
      不是伊裝的，伊裝的是古銅色的，圓形的鎖，因伊的鎖是一批批的，所以有印
      象等語（參見原審卷第八七頁八十八年十二月十五日審判筆錄），核與告訴人
      甲○○指訴：伊於八十八年三月二十八日持原配之鑰匙無法開啟房屋大門，鎖
      已遭更換，嗣因被告之兄鄭福生自屋內開門，始得以進入之情形相符；而參諸
      證人鄭福生證稱伊將鑰匙交付予乙○○之前並未換過鎖（參見原審卷第六七頁
      八十八年十一月九日訊問筆錄），而被告乙○○與證人鄭福生均同稱被告乙○
      ○所取得之鑰匙乃其兄鄭福生所交付，由是乃可推斷被告或鄭福生其中必有一
      人更換系爭六九號房屋大門之鎖及鑰匙；衡諸鄭福生僅置放部分工具於系爭屋
      內，實無換鎖之必要；相較於被告嗣後將房屋分租他人使用，並置放其私人之
      成衣、布料、傢俱等雜物於屋內之情形，被告乙○○所辯其未更換系爭房屋之
      鎖及鑰匙云云，無非卸責之詞，不足採信。
（四）另查，被告乙○○於八十六年八、九月間，將該六九號房屋二層部分分租二學
      生使用，並於一層、夾層堆置成衣、布料、傢俱等雜物，私自裝設冷氣、接通
      水管，並將一層之廚房、餐廳隔間，另於八十八年二月間將隔間之廚房出租與
      他人使用，佔用甲○○所有之如附圖所示之該六九弄二層房屋面積計一百四十
      一平方公尺，及該房屋坐落之台北市○○區○○段一小段二四五地號土地面積
      一百九十六．八一平方公尺之事實，業據其於警訊、偵訊、原審及本院審理自
      承不諱，核與證人即承租人林青弘於偵訊時、廖文淵於原審審理時證述相同，
      並有台北市古亭地政事務所土地複丈成果圖、偵訊及原審勘驗筆錄及現場相片
      二本（攝於八十八年四月二日、四日計三十九張，同年十月十五日計十七張）
      在卷可稽（原審卷第五三頁後附證物袋）。被告乙○○雖以無不法利益意圖置
      辯；惟查，縱被告乙○○所辯其住屋遭竊乃因竊賊經系爭六九號房屋頂樓再翻
      爬窗戶進其屋內，或因颱風阻塞該六九號房屋頂樓漏水孔而滲水進其室內乙節
      屬實，然被告自承該窗戶之鎖係設於被告乙○○住屋內，是被告乙○○乃因其
      疏於將窗戶關閉上鎖而遭人入侵，其捨裝置防竊之鐵窗等途而不為，或可循由
      其兄鄭福生通知屋主即告訴人甲○○補強防滲事宜，豈有藉此為由更換門鎖出
      租他人所有之房屋並堆置私人物品於屋內之理？況堆放私人之成衣、布料、傢
      俱及雜物，與防竊及防止滲水何干？豈非更易遭竊及滲水之苦？再者，證人廖
      文淵（即承租居住於系爭六九號二樓之房客）證稱：伊透過崔媽媽廣告租的，
      伊租時天氣好未漏水，後來下大雨，漏水時可裝滿一水桶的雨水，反應後他才
      修，伊沒注意漏水孔的問題，乙○○沒要伊去看是否阻塞等語（參見原審卷第
      七七頁八十八年十二月一日訊問筆錄），且參諸被告乙○○於警訊、偵訊時均
      未提出為防止漏水孔阻塞或滲水而出租房屋予他人之辯解，足見被告所辯出租
      房屋乃為注意頂樓漏水孔阻塞云云，乃臨訟杜撰之詞，不足採信。
（五）綜上，被告乙○○所辯其出租使用告訴人甲○○所有之系爭六九號一層、二層
      及夾層房屋，占用如附圖所示之房屋及其坐落土地，係為防竊及防止漏水、滲
      水云云，純屬狡飾之詞，不足採信。
二、核被告乙○○所為，係犯刑法第第三百二十條第二項、第一項之竊佔罪。
三、原審以被告罪證明確，適用刑法第三百二十條第二項、第一項、第七十四條第一
    款、罰金罰鍰提高標準條例第一條前段，並審酌被告乙○○為圖私利之犯罪動機
    、目的、手段、所生危害、與被害人相鄰住居，及於八十八年四月間，已將堆置
    於系爭房屋之私人物品遷出，並請房客遷至隔壁六七號頂樓居住之犯罪後態度等
    一切情狀，量處被告乙○○有期徒刑六月。並以被告前未曾受有期徒刑以上刑之
    宣告，有臺灣高等法院檢察署刑案紀錄簡復表在卷可稽，經此教訓應知警惕，當
    無再犯之虞，因認對被告所處之刑，以暫不執行為適當，爰併宣告緩刑二年認事
    用法並無不合，量刑亦屬適當，被告上訴意旨仍執前詞否認犯罪而指摘原判決不
    當，為無理由，應予駁回。
據上論斷，應依刑事訴訟法第三百六十八條，判決如主文。
本案經檢察官賴俊雄到庭執行職務。
中    華    民    國    八十九    年       三       月        八       日
                            臺灣高等法院刑事第廿三庭
                                審判長法  官  劉  靜  嫻
                                      法  官  吳      燦
                                      法  官  王  炳  梁
右正本證明與原本無異。
不得上訴。
                                      書記官  潘  大  鵬
中    華    民    國    八十九    年        三      月        十        日
附錄：本案論罪科刑法條全文
刑法第三百二十條：
意圖為自己或第三人不法之所有，而竊取他人之動產者為竊盜罪，處五年以下有期徒
刑、拘役或五百以下罰金。
意圖為自己或第三人不法之利益，而竊佔他人之不動產者，依前項之規定處斷。
前二項之未遂犯罰之。


司法院資訊處製作；財團法人民間司法改革基金會備份。
